【裁判字號】    91,易,3319
【裁判日期】    920304
【裁判案由】    偽造文書
【裁判全文】
臺灣板橋地方法院刑事判決                        九十一年度易字第三三一九號
    公  訴  人  臺灣板橋地方法院檢察署檢察官
    被      告  甲○○
右列被告因偽造文書案件，經檢察官提起公訴（九十一年度偵字第一七七八四號），
本院判決如左：
    主  文
甲○○行使偽造私文書，足以生損害於公眾及他人，累犯，處有期徒刑肆月，如易科
罰金，以參佰元折算壹日。如附表所示之「鄒義偉」署押共參拾玖枚，均沒收。
    事  實
一、甲○○於民國（下同）八十八年間因毒品危害防治條例案件，經本院於八十八年
    九月十日以八十八年度易字第二八八七號判決有期徒刑六月確定，於八十九年九
    月十四日易科罰金執行完畢，仍不知悔改。其於九十一年六月二十二日晚間九時
    三十分許，在臺北市○○區○○街四十巷五八號四樓租屋處，因涉嫌違反毒品危
    害防治條例為警查獲，為脫免刑責，竟冒用其弟鄒義偉之名義應訊，並基於行使
    偽造私文書之犯意，接續在臺北縣政府警察局永和分局警備隊於九十一年六月二
    十二日晚間十時三十分製作之第一次偵訊（調查）筆錄偽簽其弟「鄒義偉」之簽
    名三枚、指印一枚；臺北縣政府警察局永和分局警備隊於九十一年六月二十三日
    下午一時三十分製作完成之第二次偵訊（調查）筆錄偽造其弟「鄒義偉」之簽名
    三枚、指印七枚；警察人員提示鄒義偉嫌犯口卡片時，偽造其弟「鄒義偉」之簽
    名及指印各一枚，均足以生損害於刑事犯罪偵查之正確性及鄒義偉。其復於具有
    在習慣上係用以表示由受通知人收受之證明，即含有收據之性質之逮捕通知書上
    偽簽鄒義偉之姓名一枚及指印二枚，並交與承辦警察而行使，足以生損害於鄒義
    偉及警察偵辦刑案對象之正確。嗣經警察傳喚鄒義偉到案說明時，始發覺上情。
二、案經臺北縣政府警察局永和分局報請臺灣板橋地方法院檢察署檢察官偵查起訴。
    理  由
一、訊據被告甲○○對於右揭犯罪事實坦承不諱，又被告於臺北縣政府警察局永和分
    局留存照片，經其弟鄒義偉指認確係被告，有證人鄒義偉於警詢之指認筆錄在卷
    足憑。另被告於臺北縣政府警察局永和分局於製作筆錄時所留存之指紋，經送內
    政部警政署刑事警察局鑑驗，確係被告所有，有該局九十一年七月二十三日（九
    一）刑紋字第○九一○一九四二九八號函一紙附卷可稽，並有臺北縣政府警察局
    永和分局警備隊分別於九十一年六月二十二日、同年月二十三日製作之第一次、
    第二次偵訊（調查）筆錄、嫌犯口卡片、指紋卡片、逮捕通知書影本各一件在卷
    足徵。被告前揭不利於己之自白，應與事實相符。事證明確，被告犯行足堪認定
    。
二、按被告於具有在習慣上係用以表示由受通知人收受之證明，即含有收據之性質，
    而屬刑法第二百二十條第一項準私文書之逮捕通知書上偽簽鄒義偉之姓名一枚及
    指印二枚，並交與承辦警察而行使，足以生損害於鄒義偉及警察偵辦刑案對象之
    正確，核其所為，係犯刑法第二百十六條、第二百十條、第二百二十條之行使偽
    造私文書罪。其偽造私文書為行使之低度行為，而偽造署押為偽造私文書之部分
    行為，均不另論罪。公訴人認被告所為，僅涉犯刑法第二百十七條第一項之偽造
    署押罪嫌，容有未洽，然對照前開經論證屬實之行使偽造私文書犯行，有犯罪事
    實擴張之情形（非基本社會事實同一而變更起訴法條），併此敘明。又其在附表
    所示文件中偽造鄒義偉簽名及指印之行為，均係被告基於單一犯意對於同一社會
    與個人法益所為之接續侵害，雖公訴人未就被告於附表編號四、五文件上偽造鄒
    義偉署押行為起訴，惟與已起訴之偽造署押行為間或同屬法律概念上之一行為，
    或為階段行為，仍為起訴效力所及，公訴人就此部分恝置未論，容有未洽，併予
    敘明。再被告於八十八年間因毒品危害防制條例案件，經本院於八十八年九月十
    日以八十八年度易字第二八八七號判決有期徒刑六月確定，於八十九年九月十四
    日易科罰金執行完畢，此有臺灣高等法院檢察署刑案紀錄簡覆表一件在卷可稽，
    其於前案有期徒刑執行完畢後五年以內，再犯本件之罪，為累犯，應加重其刑。
    爰審酌被告非法施用毒品涉案於前，為警查獲後不思戢止非行，反思逃避責任，
    冒名應訊及偽造文書而加以行使，法紀觀念淡薄，心存僥倖，甚為可訾，應予非
    難，兼衡其所用手段、所生危害，及犯罪後供認無隱，非無悔意，態度良好等一
    切情狀，量處如主文所示之刑，並諭知易科罰金之折算標準，資為懲儆。如附表
    所示之鄒義偉署押共三十九枚，應依刑法第二百十九條沒收之。
據上論斷，應依刑事訴訟法第二百九十九條第一項前段，刑法第二百十六條、第二百
十條、第二百二十條第一項、第四十七條、第二百十九條、第四十一條第一項前段，
罰金罰鍰提高標準條例第二條，判決如主文。
本案經檢察官蔡偉逸到庭執行職務。
中      華      民      國    九十二    年      三      月      四      日
                                      臺灣板橋地方法院刑事第一庭
                                          法  官  高    玉    舜
右正本證明與原本無異。
如不服本判決，應於判決送達後十日內，向本院提出上訴狀。
                                          書記官  田    世    杰
中      華      民      國    九十二    年      三      月      五      日
附表：
一、臺北縣政府警察局永和分局警備隊於九十一年六月二十二日製作之第一次偵訊（
    調查）筆錄上「鄒義偉」之簽名三枚、指印一枚。
二、臺北縣政府警察局永和分局警備隊於九十一年六月二十三日製作之第二次偵訊（
    調查）筆錄上「鄒義偉」之簽名三枚、指印七枚。
三、嫌犯口卡片「鄒義偉」之簽名與指印各一枚。
四、指紋卡片「鄒義偉」指印共貳拾枚
五、逮捕通知書「鄒義偉」簽名一枚、指印二枚。
附錄本案論罪科刑法條全文：
中華民國刑法第二百一十條 (偽造變造私文書罪)
偽造、變造私文書，足以生損害於公眾或他人者，處五年以下有期徒刑。
中華民國刑法第二百一十六條 (行使偽造變造或登載不實之文書罪)
行使第二百十條至第二百十五條之文書者，依偽造、變造文書或登載不實事項或使登
載不實事項之規定處斷。
中華民國刑法第二百二十條
在紙上或物品上之文字、符號、圖畫、照像，依習慣或特約，足以為表示其用意之證
明者，關於本章及本章以外各罪，以文書論。
錄音、錄影或電磁紀錄，藉機器或電腦之處理所顯示之聲音、影像或符號，足以為表
示其用意之證明者，亦同。
稱電磁紀錄，指以電子、磁性或其他無法以人之知覺直接認識之方式所製成之紀錄，
而供電腦處理之用者。


司法院資訊處製作；財團法人民間司法改革基金會備份。
